【裁判字號】    92,簡上,448
【裁判日期】    921127
【裁判案由】    確認本票債權不存在
【裁判全文】
臺灣臺北地方法院民事判決                        九十二年度簡上字第四四八號
    上  訴  人  乙○○
    被  上訴人  甲○○
右當事人間請求確認本票債權不存在事件，上訴人對於中華民國九十二年五月十四日
，本院新店簡易庭九十二年度店簡字第三五八號第一審判決提起上訴，本院判決如左
：
    主  文
原判決廢棄，發回本院新店簡易庭。
    事  實
甲、上訴人方面：
    本件未經言詞辯論，據其所提書狀，聲明及陳述如下：
壹、聲明：原判決廢棄。
貳、陳述：
  一、上訴人於民國八十六年間開立三張本票予訴外人陳莉莉，金額各為三萬五千元
      ，雙方協議讓上訴人無限期慢慢攤還，將款項匯入陳莉莉女兒柳怡君戶頭內，
      上訴人不認識被上訴人，上訴人是低收入戶且獨立撫養二位小孩，陳莉莉先生
      不是一般百姓，上訴人怕小孩會有危險，不敢與陳莉莉聯絡，不知如何是好。
  二、上訴人開立的本票發票日至今已超過本票有效期限三年，法院也得知到期日並
      非上訴人之筆跡。
、證據：補提出匯款七紙，低收入戶成員一紙（均影本）
乙、被上訴人方面：
    本件未經言詞辯論，被上訴人亦無提出任何書狀為聲明陳述。
    理  由
一、按第一審之訴訟程序有重大之瑕疵者，第二審法院得廢棄原判決，而將該事件發
    回原法院。但以因維持審級制度認為必要時為限。並得不經言詞辯論為之。民事
    訴訟法第四百五十一條第一項、第四百五十三條分別定有明文。此項規定，依同
    法第四百三十六條之一第三項規定，於簡易訴訟程序事件之第二審上訴程序準用
    之。
二、查本件上訴人起訴狀記載「為請求確認本票債權不存在，依法提起訴訟事」、「
    一、確認被告持有原告八十八年六月一日所簽發三張本票，票面金額各為三萬五
    千元，被告變造本票到期日（付款日）」（原審卷第五頁第一至第三行參照）；
    經核「確認被告持有原告八十八年六月一日所簽發三張本票，票面金額各為三萬
    五千元，被告變造本票到期日（付款日）」之記載，性質屬於提起「確認法律關
    係基礎事實存否」之訴之聲明，與「為請求確認本票債權不存在，依法提起訴訟
    事」之案由欄表述並不相符。原審法院未依民事訴訟法第二百四十七條第二項規
    定審查上訴人有無不能提起他訴訟者之情形，亦無闡明上訴人之真意是否果為提
    起確認本票債權不存在之訴而應變更其訴之聲明，而逕認定上訴人所起訴主張者
    係為請求確認本票債權不存在之訴，並以上訴人之訴顯無理由，未經言詞辯論駁
    回上訴人原審之訴，其訴訟程序顯有重大之瑕疵，則為維持上訴人之審級利益，
    自有將本件發回原審法院，即本院新店簡易庭更為裁判之必要。上訴人雖非以此
    為上訴理由，然原審既有前揭可議之處，當屬無可維持。爰由本院不經言詞辯論
    逕將原判決廢棄，發回原審法院重行審理，以符法制。
三、據上論結，本件上訴為有理由，依民事訴訟法第四百三十六條之一第三項、第四
    百五十一條第一項、第四百五十三條，判決如主文。
中      華      民      國    九十二    年      十一      月  二十七    日
                                民事第四庭審判長法  官   林勤綱
                                                法  官   黃柄縉
                                                法  官   姚念慈
右正本係照原本作成。
本件不得上訴。
中      華      民      國    九十二    年     十二     月      一      日
                                                書記官   蔡嘉萍


司法院資訊處製作；財團法人民間司法改革基金會備份。
